【裁判字號】    98,交聲,4287
【裁判日期】    990304
【裁判案由】    違反道路交通管理處罰條例聲明異議
【裁判全文】
臺灣臺北地方法院交通事件裁定        98年度交聲字第4287號
原處分機關  臺北市交通事件裁決所
異  議  人
即受處分人  丙○○
上列異議人即受處分人因違反道路交通管理處罰條例案件，對於
臺北市交通事件裁決所民國九十八年十二月十六日所為之處分（
原處分案號：北市裁罰字第裁二二─Ｚ00000000號），
聲明異議，本院裁定如下：
    主  文
異議駁回。
    理  由
一、異議意旨略以：異議人於民國九十八年十月八日三時四十一
    分，駕駛車號六三七九─ＥＤ自用一般小客車，行經高速公
    路國道一號北上三十三點一公里處時，經執勤員警以雷射槍
    測定異議人行車速度超過規定之最高時速六十四公里，惟當
    時員警執勤時，警車僅閃車尾燈，並未開啟警示燈，執法過
    程顯有未合，因認原處分不當，依法聲明異議云云。
二、按汽車駕駛人，駕駛汽車行車速度超過規定之最高時速六十
    公里以上，處新臺幣（下同）六千元以上二萬四千元以下罰
    鍰，並當場禁止其駕駛；汽車駕駛人違反道路交通管理處罰
    條例第四十三條之規定者，除依原條款處罰鍰外，並記違規
    點數三點，及應接受道路交通安全講習；又行車速度，超過
    規定之最高時速六十公里以上未滿八十公里，於期限內繳納
    或到案聽候裁決者，統一裁罰基準為八千元。道路交通管理
    處罰條例第二十四條第一項第三款、第四十三條第一項第二
    款、第六十三條第一項第三款，及違反道路交通管理事件統
    一裁罰基準表，分別定有明文。
三、異議人丙○○對其於前揭時地駕駛上開汽車，在速限一百公
    里之高速公路國道一號上，行車時速為一百六十四公里，已
    超速六十四公里，及本件採證所用之雷射測速槍於前開時點
    ，一切功能運作正常，並無被干擾誤差等情事，均不爭執。
    然辯稱本件員警執勤時，警車僅閃車尾燈，並未開啟警示燈
    ，渠等執法過程顯有未合云云。經查：
（一）異議人前揭不爭執之事實，業據證人即內政部警政署國道
      公路警察局第一警察隊員警乙○○、甲○○於本院調查時
      到庭具結證述明確，並有照片八紙、經濟部標準檢驗局九
      十八年七月六日雷射測速儀檢定合格證書、內政部警政署
      國道公路警察局九十八年十月八日公警局交字第Ｚ000
      00000號舉發違反道路交通管理事件通知單、第一警
      察隊交通事故現場圖在卷可稽，堪信為真實，洵可認定。
（二）異議人雖指摘當時員警執勤時，警車僅閃車尾燈，並未開
      啟警示燈，執法過程顯有未合云云。惟按駕駛人駕駛汽車
      ，應遵守道路交通標誌、標線、號誌之指示，並服從交通
      指揮人員之指揮，道路交通安全規則第九十條定有明文。
      顯見汽車駕駛人駕駛汽車於道路上行駛，本有依照速限標
      誌之指示，而以在最高速限內之行車速度行駛之注意義務
      ，且此項注意義務尚不因有無警察在場執勤指揮而異，否
      則速限之規定將形同具文。若僅在明顯可見有警察執勤之
      時地，始被動地遵循法律，不僅投機且因循苟且，交通主
      管機關為加強交通管理，維護交通秩序，確保交通安全，
      除廣為宣導交通安全教育外，對違規之駕駛人自應予以採
      證舉發處罰。準此，異議人既領有汽車駕駛執照，並親自
      參與道路交通運作，自有隨時注意，並遵守相關道路時速
      限制與管制措施之義務，不因執勤員警如何執行測速取締
      ，而異其法律評價；申言之，關於汽車行駛於道路之管制
      規定，乃為保護他人及大眾之行車安全，皆係汽車駕駛人
      所應自覺遵守，要非異議人所得藉詞現場員警未開啟警示
      燈為由，而得予以任意違反。況縱令員警於測速當時未開
      啟警示燈，或有未當，然此亦與異議人超速行駛之違規行
      為無涉，異議人明知該高速公路國道一號路段速限值上限
      係一百公里，猶執意違規超速行駛，自不容其將本身之過
      咎諉責於員警取締違規之方式，而本件異議人車輛確有於
      上開時、地行車超過最高速限之違規，員警之取締方式並
      未逾行政法上之比例原則，是異議人主張本件舉發違規云
      云，自無足取。再以，警示燈係主張交通優先權，於執行
      專案勤務、路檢、重點巡邏、處理交通事故、攔檢違規車
      輛時應啟用警示燈（依公局交字第０九二００二一三五八
      號號函規定執行），異議人行駛於高速公路本即應遵守速
      限規定行駛，其違規超速行駛之行為與執勤警員事後攔檢
      時是否於執勤時開啟警示燈，乃屬不同層次之二事，不能
      混為一談，異議人不思己身超速行駛將肇致自身及其他用
      路人可能陷於高度危險之中，亟待深切反省，反漫指員警
      執勤時未開啟警示燈引為辯駁，指摘原處分不當云云，洵
      無現代公民之法治觀念，其上揭所辯委無可信，亦顯無足
      採（臺灣高等法院九十六年度交抗字第一０二０號、九十
      七年度交抗字第五八一號、九十八年度交抗字第一五二四
      號裁定參照）。
（三）綜上所述，原裁決機關即臺北市交通事件裁決所據此引用
      道路交通管理處罰條例第二十四條第一項第三款、第四十
      三條第一項第二款、第六十三條第一項第三款、違反道路
      交通管理事件統一裁罰基準表規定，裁處異議人罰鍰八千
      元，記違規點數三點，並應參加道路交通安全講習，於法
      即無不當，本件異議人之異議為無理由，應予駁回。
四、據上論斷，應依道路交通案件處理辦法第十九條，裁定如主
    文。
中    華    民    國    99    年    3     月    4     日
                  交通法庭    法  官  詹慶堂
以上正本證明與原本無異。
如不服本裁定，應於裁定送達後5日內向本院提出抗告狀。
                              書記官  蔡易霖
中    華    民    國    99    年    3     月    4     日

司法院資訊處製作；財團法人民間司法改革基金會備份。
